【裁判字號】    97,建上易,3
【裁判日期】    970521
【裁判案由】    給付工程款
【裁判全文】
臺灣高等法院高雄分院民事判決         97年度建上易字第3號
上  訴  人  騰淞營造有限公司
法定代理人  乙○○
訴訟代理人  丙○○
訴訟代理人  郭清寶律師
被上訴人    唐榮鐵工廠股份有限公司
法定代理人  甲○○
訴訟代理人  黃清江律師
上列當事人間因請求給付工程款事件，上訴人對於民國96年12月
5日 臺灣高雄地方法院96年度建字第78號第一審判決提起上訴，
本院於97年5 月14日辯論終結，茲判決如下：
    主  文
上訴駁回。
第二審訴訟費用由上訴人負擔。
    事實及理由
一、上訴人主張：伊與被上訴人於民國90年7 月18日就「陸軍高
    山頂營區設施整建工程－道路工程」訂有分包工程採購契約
    ，伊已完工交付，而被上訴人就其中「道路樁位里程表」部
    分（下稱系爭工程），因施工範圍超過工程明細表所記載之
    範圍，而有新台幣（下同）1,250,130 元之工程款尚未給付
    。爰依兩造間工程合約之法律關係，提起本訴，並請求為命
    被上訴人給付1, 250,130元及加計自起訴狀本送達翌日起算
    之法定遲延利息，且願供擔保為假執行之判決。原審為上訴
    人敗訴之判決，上訴人不服提起上訴。於本院聲明：(一)原判
    決廢棄。(二)被上訴人應給付上訴人1, 250,130元及加計自起
    訴狀繕本送達翌日起算之法定遲延利息。
二、被上訴人則以：系爭工程已於91年7 月12日結算完畢，伊已
    依約給付相關工程款。況縱認上訴人有此請求權，其時效亦
    已消滅等語，資為抗辯。並聲明：(一)上訴駁回。(二)如受不利
    判決，願供擔保免為假執行。
三、兩造爭執及不爭執事項：
  (一)不爭執部分：
  1.兩造間於90年7 月18日就「陸軍高山頂營區設施整建工程－
    道路工程」訂有分包工程採購契約。
  2.系爭工程包括增加部分，上訴人亦已於91年3 、4 月間完工
    交付。
  3.上訴人（原名龍群營造有限公司）於92年間就系爭工程之爭
    議，請求被上訴人給付工程款395 萬5819元，台灣新竹地方
    法院以92年訴字第483 號判決被上訴人應給付上訴人工程尾
    款35萬8014元本息，駁回上訴人其餘請求。上訴人不服提起
    上訴，經台灣高等法院以94年上字第255 號判決駁回其上訴
    ，兩造已和解（下稱前案），該部分款項已給付完畢。
  (二)爭執部分：
  1.上訴人是否確有施作其所稱增加部分之工程。
  2.如有施作，其得請求之金額為若干。
  3.被上訴人是否已給付該部分工程款；如未給付，上訴人之請
    求權時效是否已消滅。
四、本件爭點首應審酌者厥為：本件工程款請求權有無罹於時效
    而消滅？經查：
  (一)按承攬人之報酬請求權，因2 年間不行使而消滅；又消滅時
    效，自請求權可行使時起算，民法第127 條第7 款、128 條
    前段分別定有明文。上訴人對於伊主張系爭工程增加之部分
    係於91年3 、4 月間已施工完畢，且上開增加工程得請求之
    工程款，依兩造之約定，本可在完工後即可請求等情，為兩
    造所不爭執，是上訴人之工程款請求權應自91年4 月間即得
    行使。
  (二)再者，上訴人主張系爭增加工程部分，雖已完工但因未完成
    驗收程序，所以兩造系爭工程部分結算未完成云云。惟被上
    訴人抗辯已完成驗收、結算等程序，並提出91年7 月8 日製
    作之工程估驗計價單一份為證（見原審卷第48-49 頁），上
    訴人對於該計價單之真正，並不爭執，應堪信實。查，該計
    價單之製作日期在上訴人完工之後，且記載：原訂合約金額
    為580 萬元、估驗計價累計506 萬4344元（包括至前期止估
    驗款96萬7384元、本期估驗款409 萬6960元）；保留款（5%
    ）25萬3217元（包括至前期止保留款4 萬8369元、本期保留
    款20萬4848元）；核發金額（與實付金額同）481 萬1127元
    （包括至前期止核發金額91萬9015元、本期核發金額389 萬
    2112元），其後並附有詳細之各項工程合約數量及估驗數量
    之明細：累計估驗數量在第1 項「原碎石級配道路舖粗級配
    瀝青混泥土」部分為為17360 平方公尺；第2 項「新設粗級
    配瀝青混泥土道路（級配厚0.5） 」部分為553 平方公尺；
    第3 項「新設粗級配瀝青混泥土道路（級配厚0.3） 」部分
    為2440平方公尺等情。綜上，該計價單係於上訴人完工後所
    製作，並詳細記載各期工程估驗之數量、上訴人可請領之工
    程款及累計完成之工程數量乘上單價，以計算上訴人可請領
    之工程款及保留款等金額。凡此與上訴人主張：估驗係指階
    段性完工後，先撥八成款。最後完工後再辦理驗收手續，丈
    量尺寸，將總面積乘上單價計算出總工程款金額，這才是結
    算等程序相符（本院卷第28頁），足認被上訴人主張已完成
    驗收、結算一情，自堪採信。
  (三)上訴人嗣於前案起訴請求被上訴人給付工程款時，係主張：
    系爭工程業已完工驗收，應給付之總工程款為580 萬元（未
    稅），被上訴人已給付481 萬1127元，尚應給付予上訴人工
    程尾款98萬8873元。系爭工程中之「原碎石級配道路舖設粗
    級配瀝青混凝土」部分，經試驗結果，鑽心厚度不足3%，該
    工程瑕疵，應減價7 萬800 元。另「原碎石級配道路舖粗級
    配瀝青混凝土」工程，因工地路面下沉，上訴人為補足高度
    落差，多施作40公分高度之工程款共285 萬5274元，前3 項
    工程款加計5%稅金後，為395 萬5819元。並對於(一)兩造於90
    年7 月18日簽訂系爭工程契約，該工程業已完工驗收，前開
    系爭工程約定給付之總工程款為580 萬元，被上訴人已給付
    481 萬1127元。(二)上訴人施作之「原碎石級配道路舖設粗級
    配瀝青混凝土」，經試驗結果，鑽心厚度不足3%，被上訴人
    因此工程瑕疵為營工署扣款64萬7907元等情，並不爭執，有
    該判決書附卷足憑（原審卷第54至59頁）。上訴人於前案已
    自承系爭工程被上訴人應給付之總工程款為580 萬元、已完
    工驗收及該工程有厚度不足之瑕疵等情屬實，則其於本院審
    理時改稱：系爭工程契約總價為705 萬130 元及未完成驗收
    、結算云云，顯與其於前案所自認之事實不符，並無足取。
  (四)另，上訴人如認前開計價單所載與其完工之數量不符，自得
    請求被上訴人重新結算或起訴請求被上訴人給付該部分少付
    之金額甚明。而上訴人於原審即自承：發包時，依被上訴人
    所交付之設計圖即知施作範圍與合約內容大小不一一情屬實
    （原審卷47頁），則其既已提起前開訴訟請求被上訴人給付
    尾款及高程少付之工程款等，並無不能合併提起本件請求之
    理。是其辯稱：前案未終結前，無法提起本件訴訟云云，亦
    屬無據。
  (五)職是，本件上訴人主張系爭增加工程之工程款請求權，應於
    工程完工後即可請求，而上開工程早於91年4 月間即已完工
    ，且經驗收合格乙節，業如前述，則上訴人之工程款請求權
    自91年4 月間起即得行使，其消滅時效應自該日起算。此外
    ，上訴人並未主張期間有中斷時效之事由存在，則其遲至96
    年8 月3 日始向原審提起本件之訴，已超過2 年期間。被上
    訴人抗辯上訴人之請求權已罹於時效而消滅，應堪採認。
  (六)本件事證已臻明確，其餘爭點則無加以審酌或調查證據之必
    要，附此敘明。
五、綜上所述，本件上訴人主張本於系爭契約之法律關係，請求
    被上訴人給付工程款1,250,130 元，為無理由，不應准許。
    其假執行之聲請，亦失所附麗，應併予駁回。原審為上訴人
    敗訴之判決，及駁回假執行之聲請，並無不合。上訴意旨指
    摘原判決不當，求予廢棄改判，為無理由，應予駁回。
六、據上論結：本件上訴為無理由，依民事訴訟法第449 條第1
    項、第78條，判決如主文。
中    華    民    國    97    年    5     月    21    日
                            民事第四庭
                                審判長法官  蔡文貴
                                法      官  謝靜雯
                                法      官  陳真真
以上正本證明與原本無異。
本件不得上訴。
中    華    民    國    97    年    5     月    21    日
                                書  記  官  林家煜


司法院資訊處製作；財團法人民間司法改革基金會備份。
